【裁判字號】    94,易,528
【裁判日期】    950320
【裁判案由】    侵占
【裁判全文】
臺灣基隆地方法院刑事判決               94年度易字第528號
公  訴  人    臺灣基隆地方法院檢察署檢察官
被      告    甲○○
上列被告因侵占案件，經檢察官提起公訴（九十四年度偵緝字第
三七三號），本院判決如下：
    主  文
甲○○無罪。
    理  由
一、本案公訴事實，詳如檢察官起訴書所載（如附件）。
二、按犯罪事實應依證據認定之，無證據不得認定犯罪事實；不
    能證明被告犯罪者，應諭知無罪之判決，刑事訴訟法第一百
    五十四條第二項及第三百零一條第一項，分別定有明文。次
    按認定不利於被告之事實，須依積極證據，苟積極證據不足
    為不利於被告事實之認定時，即應為有利於被告之認定，更
    不必有何有利之證據；又事實之認定，應憑證據，如未能發
    現相當證據，或證據不足以證明，自不能以推測或擬制之方
    法，以為裁判基礎；被告否認犯罪事實所持之辯解，縱屬不
    能成立，仍非有積極證據足以證明其犯罪行為，不能遽為有
    罪之認定。而刑事訴訟法上所謂認定犯罪事實之積極證據，
    係指適合於被告犯罪事實之認定之積極證據而言，雖不以直
    接證據為限，間接證據亦包括在內；然而無論直接或間接證
    據，其為訴訟上之證明，須於通常一般之人均不致有所懷疑
    ，而得確信其為真實之程度者，始得據為有罪之認定，倘其
    證明尚未達到此一程度，而有合理之懷疑存在時，致使無從
    形成有罪之確信，根據「罪證有疑，利於被告」之證據法則
    ，即不得遽為不利被告之認定（最高法院三十年上字第八一
    六號、廿九年上字第三一０五號、卅年上字第一八三一號、
    四十年台上字第八六號及七十六年台上字第四九八六號判例
    意旨參照）。至告訴人之指訴，係以使被告受刑事訴追為目
    的，是以告訴人之指訴為證據方法，除其指訴須無瑕疵，且
    應有查與事實相符之佐證，始得資為判決之基礎，亦經最高
    法院著有五十二年台上字第一三００號及六十一年台上字第
    三０九九號判例可資參照。而所謂無瑕疵，係指被害人所為
    不利被告之陳述，與社會上一般生活經驗或卷存其他客觀事
    實並無矛盾而言；另所謂就其他方面調查認與事實相符，非
    僅以所援用之旁證足以證明被害結果為已足，尤須綜合一切
    積極佐證，除認定被告確為加害人之可能外，在推理上無從
    另為其他合理原因之假設，有一不合於此，即不能以被害人
    之陳述作為論斷之證據。
三、本案經訊被告甲○○固不否認其有使用系爭ＤＰ－九九五八
    號自小客車，及女友乙○○曾向其索車，其未即時歸還，然
    堅決否認其有不法之侵占意圖，並辯稱：該車雖登記為丙○○名下，然實係其女友乙○○所有，為辦理貸款事宜方登記
    張女名下，丙○○尚有另輛車在使用，且車係乙○○交備份
    鑰匙由其使用，因乙○○無照，復因肇事致人於死，故均由
    其駕駛該車，及至九十三年九月間，仍為柯女辦事及來回載
    送柯女，其間並代繳部分車款，嗣因二人爭吵，柯女故意夥
    同張女名義告其侵占等語。
四、經查：本案系爭車輛，雖係登記於証人丙○○名下，惟張、
    柯二女亦不否認車輛之備份鑰匙亦交由乙○○使用，及張女
    另有車輛使用中，則衡情出借車輛，當不致連同備份鑰匙一
    併借出，及除收藏或家境十分寬裕買受名車外，一人亦不可
    能同時使用二輛車。惟姑不論該車是否自始即為乙○○所購
    ，登記丙○○名下；即依証人丙○○及乙○○於偵查中，均
    証稱車輛貸款均係乙○○繳納，於本院丙○○並証陳：車借
    乙○○不到一個月，其即因駕駛肇事發生死亡車禍，故二人
    言妥車由柯女買下，並均交由柯女使用一節，則就系爭車輛
    之動產所有權，除有買賣之意思表示合致外，並已為動產之
    交付，復有被告提出代繳車款之匯款執據在卷可憑，則系爭
    車輛確屬乙○○所有，可堪認定。証人丙○○及乙○○於本
    案偕稱車為丙○○所有，且丙○○未同意借車予被告，嗣並
    屢催不還，乃以被害人名義提出告訴云云，顯有可議。
五、次查，被告原與柯女原為男女朋友並同居一處，至九十三年
    五、六月方分手，因柯女有肇事致死案，致車均由被告占有
    使用一節，業據乙○○結証在卷，雖柯女堅稱是被告強行用
    車，經其與張女多次索討拒不返還等語，然柯女亦稱：「車
    是我的，被告都不讓我開車，被告常說因為我開車撞死人，
    所以不讓我開，但車是我的，干他何事。」及「被告車開走
    後，有開回來，但鑰匙都在他身上不給我，我要開，他不讓
    我開。」、「九十三年三月份後，仍有四、五次搭乘被告所
    駕駛之該車至基隆等地。」此要與其自始指訴被告於九十三
    年三月一日即將車強行駛離並避不見面返還等情不符。況証
    人丙○○亦証稱其僅打過二次電話給被告，反而被告打給她
    六、七次，且大多提及因乙○○開車撞死人，故不讓她開車
    ，及其與乙○○間交往之事等情，足認被告堅稱二人雖爭吵
    分手，然仍有往來，及係因柯女肇事致死，方不讓其開車，
    並與乙○○於本院對其之前即屬無照駕駛並肇事致人於死一
    節，均無何戒懼，一再表示其仍可開車駕駛，且屬其個人私
    事等語，確令人擔憂，據此被告稱其為此不即將車返還柯女
    ，而無不法所有之侵占意圖，尚符事理，並可採信。揆諸首
    揭判例說明，告訴人之指訴既多有瑕疵，被告辯稱為被告著
    想，方未即還車等情，確有合理之懷疑，此外，本案復查無
    其他積極證據，足認被告有不法之侵占意圖，乃事証不足，
    是應為被告無罪之諭知，以免冤抑。
四、據上論斷，應依刑事訴訟法第三百零一條第一項，判決如主
    文_。
本案經檢察官丁○○到庭執行職務。
中    華    民    國    95    年    3     月    20    日
                  刑事第五庭審判長法  官  陳志祥
                                  法  官  楊皓清
                                  法  官  陳玉雲
以上正本證明與原本無異。
對於本件判決如有不服，應於收受送達後10日內，向本院提出上
訴書狀，上訴於臺灣高等法院，並按他造當事人之人數附具繕本
。
中    華    民    國    95    年    3     月    21    日
                                  書記官  王毓嫻
附件：
臺灣基隆地方法院檢察署檢察官起訴書
                                    94年度偵緝字第373 號
    被      告  甲○○  男  36歲（民國○○年○月○○日生）
                        籍設基隆市○○區○○里○○○街6巷
                          56之4號
                        現居基隆監獄
                        國民身分證統一編號：Ｚ000000000號
上列被告因侵占案件，已經偵查終結，認應該提起公訴，茲將犯
罪事實及證據並所犯法條分敘如下：
    犯罪事實
一、甲○○於93年3月1日中午12時許，在台北市○○○路○段183
    巷口，駕駛丙○○所有轉借與其女朋友柯桂芬使用之車牌號
    碼ＤＰ─9958號自小客車後，竟萌意圖為自己不法之所有，
    將該車侵占入己，丙○○及柯桂芬二人雖屢經催索，仍拒不
    返還，嗣於93年底，甲○○將車停放在台北縣土城市附近，
    始為丙○○及乙○○尋獲，並會同警方取回該車。
二、案經丙○○訴由台北市政府警察局大同分局報請偵辦。
    證據並所犯法條
一、訊之被告甲○○對於在右揭時、地駕駛丙○○所有之自小客
    車未還之事實，坦承不諱，惟矢口否認有何侵占之意思，辯
    稱：因乙○○曾駕車發生車禍，所以車子都由伊在使用，事
    後連絡不上丙○○及乙○○云云，但查，右開犯罪事實，業
    據被害人丙○○及乙○○指證歷歷，並有車籍作業系統查詢
    認可資料及刑事報案處理系統詳細資料在卷足憑，且被告既
    能說服柯女無償提供自小客車供其使用，足見渠二人關係甚
    蜜，豈有使用該車長達十個月之久均無法連絡返還車輛之理
    ，是被告所辯，無非卸責之詞，要無足採。本件事證明確，
    被告犯嫌洵堪認定。
二、核被告所為係犯有刑法第335條第1項之侵占罪嫌。
三、合依刑事訴訟法第251條第1項提起公訴。
此致
臺灣基隆地方法院
中    華    民    國    94    年    11    月    15    日
                                檢察官  謝  淑  婠
本件正本證明與原本無異
中    華    民    國    94    年    11    月    28    日
                                書記官  楊  晶  晶
附錄所犯法條：
刑法第335條第1項
  意圖為自己或第三人不法之所有，而侵占自己持有他人之物者
  ，處5年以下有期徒刑、拘役或科或併科1千元以下罰金。


司法院資訊處製作；財團法人民間司法改革基金會備份。
